【裁判字號】    95,台上,3151
【裁判日期】    950608
【裁判案由】    違反槍砲彈藥刀械管制條例
【裁判全文】
最高法院刑事判決            九十五年度台上字第三一五一號
    上  訴  人  甲○○
                        號6樓.
上列上訴人因違反槍砲彈藥刀械管制條例案件，不服台灣高等法
院中華民國九十五年三月八日第二審判決（九十四年度上訴字第
三四八三號，起訴案號：台灣桃園地方法院檢察署九十三年度偵
字第九○二四號），提起上訴，本院判決如下：
    主  文
原判決撤銷，發回台灣高等法院。
    理  由
本件原判決認定上訴人甲○○基於未經許可製造可發射子彈具有
殺傷力之槍枝及具有殺傷力子彈之犯意，於民國九十三年五月二
十六日，在台北縣三重市中興橋下之跳蚤市場，向不詳姓名、年
籍之成年男子，以新台幣（下同）一萬五千元之代價，購買玩具
手槍一支（內含玩具手槍用之半成品槍管一支、玩具槍用金屬彈
匣一個），並附贈二顆道具槍子彈（彈頭為小鋼珠）、半成品子
彈十一顆、土造金屬槍管（已灌通）二支；再於同年月二十六日
起至三十一日間之某日，向不詳姓名、年籍，綽號「阿吉」之成
年男子，購買二顆具殺傷力之土造子彈（直徑約九．○mm之土造
金屬彈頭）、九○手槍彈匣一個；復於上開期間內之某日，至台
北縣三重市○○路某處之五金行，購買雙基發射火藥一罐（淨重
○．一一公克，取○．○九公克供鑑驗用罄，餘○．○二公克）
。上訴人購入上揭物品後，隨即於其位於台北縣五股鄉○○路上
之員工宿舍，將所購得之玩具手槍內之玩具槍用之半成品槍管、
玩具槍用之金屬彈匣取出，置入其所購得之土造金屬槍管（已灌
通）一支、九○手槍彈匣一個，未經許可，以此方式製造可發射
子彈具有殺傷力之槍枝；復將前揭購買之玩具手槍附贈之二顆道
具槍子彈內，分別置入上揭購買之雙基發射火藥，未經許可，以
此方式製造子彈二顆，並已達可擊發具有殺傷力之程度。再將上
揭製造之手槍、子彈二顆，及所購得之土造子彈二顆、雙基發射
火藥一罐、已灌通之槍管一支等物，先置放於其位於台北縣板橋
市○○路某處住處內，嗣後置放於其竊取並駕駛之自小客車內，
以此方式持有之。嗣於同年六月七日下午三時許，在桃園縣桃園
市○○路八六二號前為警查獲等情。因而維持第一審依想像競合
犯關係從一重論處上訴人未經許可，製造可發射子彈具有殺傷力
之槍枝罪刑之判決，駁回上訴人在第二審之上訴。固非無見。
惟查：(一)、有罪之判決書事實欄為適用法令之依據，應將法院依
職權認定與犯罪構成要件有關之事項，詳記於事實欄，然後於理
由內逐一說明其憑以認定之證據，使主文、事實及理由相互一致
，方為合法。本件第一審判決主文諭知「扣案如附表一所示之物
品，均沒收之。」，該附表僅載「仿 WALTHER廠半自動手槍製造
之玩具手槍，換裝土造金屬槍管改造而成之改造手槍１把（含彈
匣1個，槍枝管制編號：0000000000 號）」。然理由欄除上開槍
枝外並就「雙基發射火藥１罐（淨重0.11公克，取0.09公克供鑑
驗用罄，餘0.02公克）」依刑法第三十八條第一項第一款之規定
，宣告沒收。其主文與理由之記載並不一致。原判決就該部分，
疏未注意仍予維持，同有判決理由矛盾違法之可議。(二)、科刑之
判決書，如其事實之記載，先後不一，或事實記載與理由說明不
相一致，或判決理由之記載前後互相齟齬，即屬判決理由矛盾之
違法。依原判決事實記載，本件上訴人先後分別三次向不同人購
入１玩具手槍、道具槍子彈、土造金屬槍管，２二顆土造子彈、
九○手槍彈匣一個，３雙基發射火藥一罐。再分別換裝改造手槍
一支及以雙基發射火藥製造子彈二顆。上訴人持有具殺傷力之土
造子彈二顆與其製造之子彈二顆之持有係先後發生，原判決理由
敘述『同時』持有上開子彈四顆（見原判決第二十頁理由四第十
八列），有事實理由矛盾之違法。又上訴人先後購入上揭製造槍
彈之器物及原料（火藥），購入具殺傷力之土造子彈，究係基於
單一犯意、概括犯意、或充實槍砲火力犯罪計畫，關係上訴人罪
刑之認定，原判決事實就該犯意未詳細記明，逕於理由欄謂「違
反社會法益，不生想像競合之問題，應成立未經許可，無故持有
具殺傷力子彈之實質上一罪」，亦有理由失所依據之違法。以上
或為上訴意旨所指摘，或為本院得依職權調查之事項，應認原判
決有撤銷發回更審之原因。
據上論結，應依刑事訴訟法第三百九十七條、第四百零一條，判
決如主文。
中    華    民    國  九十五  年    六    月    八    日
                      最高法院刑事第四庭
                          審判長法官  吳  雄  銘
                                法官  池  啟  明
                                法官  劉  介  民
                                法官  郭  毓  洲
                                法官  韓  金  秀
      本件正本證明與原本無異
                                      書  記  官
中    華    民    國  九十五  年    六    月   十二   日
                                                      Y


司法院資訊處製作；財團法人民間司法改革基金會備份。
